【裁判字號】    98,聲,534
【裁判日期】    980625
【裁判案由】    返還擔保金
【裁判全文】
臺灣臺南地方法院民事裁定               98年度聲字第534號
聲  請  人    蘇吳珠紅蘇春成.
              蘇明志蘇春成之.
              蘇志清蘇春成之.
              蘇志元蘇春成之.
相  對  人    吳靖雯張麗純之.
              吳明涵張麗純之.
              吳明圓張麗純之.
              吳與張麗純之繼.
兼上 三 人
法定代理人  吳建儀張麗純之繼.
上列聲請人聲請返還擔保金事件，本院裁定如下：
    主  文
聲請駁回。
聲請程序費用由聲請人負擔。
    理  由
一、本件聲請意旨略以：
  (一)聲請人蘇吳珠紅、蘇明志、蘇志清、蘇志元分別係債務人蘇
    春成之配偶、子女，蘇春成已於民國92年9月24日死亡，依
    法自應由聲請人等4人全體共同繼承債務人之權利；另債權
    人張麗純亦於90年8月22日死亡，依法亦應由其配偶吳建儀
    、子女吳靖雯、吳明涵、吳明圓、及吳與共同繼承其權利。
  (二)相對人之被繼承人張麗純前於88年間向鈞院聲請假扣押聲請
    人之被繼承人蘇春成之財產，經鈞院以88年度裁全字第2221
    號裁定准許債權人張麗純以新臺幣（下同）20萬元為債務人
    蘇春成供擔保後，得對於債務人蘇春成之財產於60萬元範圍
    內予以假扣押，債務人蘇春成如為債權人即張麗純供反擔保
    金60萬元後，得免為或撤銷假扣押，債務人張麗純以鈞院88
    年度存字第1944號提供擔保金20萬元後聲請假扣押執行，經
    本院以88年度執全字第1685號假扣押債務人蘇春成之財產在
    案，嗣債務人蘇春成以鈞院89年度存字第1015號供反擔保金
    60萬元後，聲請鈞院撤銷假扣押執行，又債務人蘇春成亦聲
    請鈞院以88年度聲字第737號裁定命債權人張麗純於裁定送
    達後5日內向管轄法院起訴，惟債權人蘇麗純迄未遵期起訴
    ，且債務人蘇春成已聲請撤銷假扣押之裁定，應認聲請人之
    被繼承人蘇春成提供擔保金免為假執行之供擔保原因業已消
    滅，依法自得請求返還擔保金等語。
二、按返還擔保金，依民事訴訟法第106條準用第104條第1項之
    規定，須符合：(1)應供擔保之原因消滅者。(2)供擔保人證明
    受擔保利益人同意返還者。(3)訴訟終結後供擔保人證明已定
    20日以上之期間催告受擔保利益人行使權利而未行使，或法
    院依供擔保人之聲請，通知擔保利益人於一定期間內行使權
    利並向法院為行使權利之證明而未證明者之要件，法院始得
    裁定返還擔保金。此項規定於其他依法令供訴訟上之擔保者
    準用之。次按宣告債權人供擔保後得為假扣押，同時宣告債
    務人預供擔保免為假扣押之裁定，係為平衡債權人及債務人
    雙方之利益，債權人所供擔保，係備不當假扣押時賠償債務
    人之用，債務人預供之擔保，則係預為不當阻止假扣押時賠
    償債權人而定（最高法院84年度臺抗字第517號裁定參照）
    。又按釋明假扣押之原因而供之擔保，係擔保債務人因假扣
    押所應受之損害，故必待無損害發生，或債權人本案勝訴確
    定，或就所生之損害已經賠償時，得謂供擔保之原因消滅（
    最高法院53年台抗字第279號判例、73年度台抗字第303號判
    決意旨參照）。再按因假處分或假扣押所供之擔保，係為擔
    保受擔保利益人因不當假處分或假扣押所受損害而設，倘執
    行法院已依聲請或依職權依假處分或假扣押裁定實施假處分
    或假扣押之執行，則在聲請人撤回假扣押執行程序前，受擔
    保利益人所受損害仍可能繼續發生。依此，假扣押程序之相
    對人為撤銷假扣押執行而提供之擔保金，既係預為不當阻止
    假扣押時賠償債權人而定，則其供擔保原因是否消滅，仍應
    待本件假扣押執行程序經債權人張麗純之繼承人即相對人撤
    回而終結後，始能確認。
三、經查：
  (一)債權人張麗純與債務人蘇春成間清償債務事件，債權人張麗
    純聲請對於債務人蘇春成之財產為假扣押，經本院於88年5
    月26日以88年度裁全字第2221號裁定准許債權人張麗純以20
    萬元為債務人蘇春成供擔保後，得對於債務人蘇春成之財產
    於60萬元範圍內予以假扣押，債務人蘇春成如為債權人張麗
    純供擔保金60萬元後，得免為或撤銷假扣押，債權人張麗純
    以本院88年度存字第1944號提供擔保20萬元後聲請假扣押，
    經本院以88年度執全字第1685號假扣押債務人蘇春成之財產
    在案，嗣債務人蘇春成以本院89年度存字第1015號供擔保60
    萬元後，聲請本院撤銷假扣押之執行，債務人蘇春成另聲請
    本院以88年度聲字第737號裁定命債權人張麗純於裁定送達
    後5日內向管轄法院起訴，惟債權人張麗純迄未遵期起訴，
    而債務人蘇春成已聲請撤銷假扣押裁定等事實，固據聲請人
    提出戶籍謄本、被繼承人除戶戶籍謄本、繼承系統表、本院
    88年度裁全字第2221號假扣押裁定、提存書、國庫存款收據
    書、本院88年度聲字第737號民事裁定、假扣押裁定撤銷聲
    請狀等件為證，且經本院依職權調閱本院88年度執全字第16
    85號假扣押卷宗（含88年度裁全字第2221號假扣押卷）、89
    年度存字第1015號擔保提存卷、88年度聲字第737號限期起
    訴卷宗核閱屬實。
  (二)然查，上開假扣押執行程序僅係因聲請人之被繼承人蘇春成
    提供前開反擔保金而由本院撤銷假扣押執行命令及命地政事
    務所塗銷被繼承人蘇春成所有不動產之查封登記，相對人之
    被繼承人張麗純並未撤回前開假扣押執行程序之聲請，上開
    假扣押執行程序尚未因相對人之被繼承人張麗純撤回執行而
    終結等情，經本院調閱前開88年度執全字第1685號假扣押卷
    宗查明屬實。又聲請人之被繼承人蘇春成雖於89年8月11日
    具狀聲請撤銷上開假扣押裁定，惟遍觀上開88年度執全字第
    1685號假扣押卷宗均無該假扣押執行經撤回或因該假扣押裁
    定遭撤銷而終結執行之相關資料，且相對人之被繼承人張麗
    純既已聲請假扣押執行，且其本人及其繼承人即相對人均未
    撤回上開假扣押執行程序，則相對人仍有因聲請人之被繼承
    人蘇春成不當阻止假扣押執行而受損害之可能，損害額尚無
    從確定，亦難謂無損害發生。揆諸前揭說明，本件自難謂合
    於民事訴訟法第104條第1項第1款規定「應供擔保之原因已
    消滅」之要件。從而，聲請人以應供擔保原因消滅為由，聲
    請返還前揭擔保金，於法不合，應予駁回。
四、依民事訴訟法第95條、第78條、裁定如主文。
中    華    民    國    98    年    6     月    25    日
                  民事第三庭    法  官  黃聖涵
右正本證明與原本無異。
如不服本裁定應於送達後10日內向本院提出抗告狀，並應繳納抗
告裁判費新臺幣1,000元。
中    華    民    國    98    年    6     月    25    日
                                書記官  朱小萍


司法院資訊處製作；財團法人民間司法改革基金會備份。
